行　政　法　院　判　決　　　　　　　　　　　　　八十八年度判字第四二七○號
　　原　　　告　甲○○
　　被　　　告　財政部臺灣省北區國稅局
右當事人間因綜合所得稅事件，原告不服行政院中華民國八十七年十月二十六日台八
七訴字第五二四八五號再訴願決定，提起行政訴訟。本院判決如左︰
　　主  文
原告之訴駁回。
　　事  實
緣本件被告財政部臺灣省北區國稅局以原告八十三年度綜合所得稅結算申報，漏報本
人之利息所得新台幣（下同）一、七六○元及配偶徐元順之營利所得四、三五一、六
六四元，除發單補徵其八十三年度綜合所得稅一、○六四、四○○元外，並依行為時
所得稅法第一百十條第一項規定，按所漏稅額一、○五三、四○七元處○．五倍之罰
鍰五二六、七○○元。原告不服，就徐元順之營利所得及罰鍰部分，申經復查結果，
未准變更，提起訴願、再訴願，遞遭決定駁回，遂提起行政訴訟，茲摘兩造訴辯意
旨如次：
原告起訴意旨略謂︰按有所得方需繳稅之精神，原告確實未曾獲得配偶任何營利所得
，原告依法誠實夫妻合併申報，被告逕行裁定原告配偶已倒閉之工程行有肆佰萬元餘
之營利所得，且併入原告所得，裁定原告漏繳稅額壹佰餘萬元實有欠公平。二、原告
配偶自工程行倒閉後即不知去向，棄原告及子女於不顧，原告帶著一對子女，生活已
相當拮据，仍須不時遭受債主至住處及公司索債，生命安全遭受威脅恫嚇，配偶唯一
留下的老舊轎車亦被砸毀，情景堪憐。三、原告對配偶所經營事業從未曾參與，財務
狀況亦完全不瞭解，原告生活所需及子女教育費用，均由原告獨力負擔，生活已相當
困苦，原告配偶荒唐行徑所導致之營利所得蓋與原告無，被告逕將併入原告所得核
課，無疑對原告雪上加霜。四、綜上論結，原告處境已相當可憐，亦無力再負擔鉅額
稅款，被告縱使認定原告配偶有營利所得，亦應以原告配偶為核課對象，以兼顧法理
情，敬請判決將原處分及原決定均予撤銷等語。
被告答辯意旨略謂︰壹、八十三年度綜合所得稅部分：一、按「個人之綜合所得總額
，以其全年左列各類所得合併計算之：第一類；營利所得：公司股東所分配股利、合
作社社員所分配之盈餘、合夥組織營利事業之合夥人每年度應分配之盈餘、獨資資本
主每年自其獨資經營事業所得之盈餘及個人一時貿易之盈餘皆屬之。合夥人應分配餘
及獨資資本主經營獨資事業所得之盈餘，應按核定之營利事業所得額，減除已納營利
事業所得稅後之餘額計算之。」、「納稅義務人之配偶，及合於第十七條規定得申報
減除扶養親屬免稅額之扶養親屬，有前條各類所得者，應由納稅義務人合併報繳。」
分別為所得稅法第十四條第一項第一類及第十五條第一項所明定。二、本件原告之配
偶徐元順獨資經營之山綠景觀工程行，八十三年度未依規定辦理營利事業所得稅結算
申報，經核定所得額為五、七八八、八八五元，應納稅額為一、四三七、二二一元，
從而核定徐元順有營利所得四、三五一、六六四元，併課原告當年度綜合所得稅，補
徵稅款一、○六四、四○○元，揆諸前揭法條規定，並無不合，請予維持。至原告主
張其配偶徐元順經營之山綠景觀工程行實際上已因經營不善而倒閉，並無所得可言，
若認徐君確有系爭營利所得，請以徐君為核課對象等語。查山綠景觀工程行八十三年
度營利事業所得稅業經核課確定在案，原告之配偶雖未繳納，惟本局已取得執行憑證
，是原核定據此所核計之營利所得並無不合；又原告及其配偶八十三年度所合併申報
之綜合所得稅以原告為納稅義務人，現因核定其配偶系爭營利所得，併課當年度綜合
所得稅，仍需以原告為納稅義務人，所訴請改以其配偶為納稅義務人乙節，核與首揭
規定不合，核不足採。貳、科處罰鍰部分：一、按「納稅義務人應於每年二月二十日
起至三月底止，填具結算申報書，向該管稽徵機關，申報其上一年度內構成綜合所得
總額或營利事業收入總額之項目及數額，以及有關減免、扣除之事實，並應依其全年
應納稅額減除暫繳稅額及尚未抵繳之扣繳稅額，計算其應納之結算稅額，於申報前自
行繳納。但短期票券利息所得之扣繳稅款不得減除。」、「納稅義務人已依本法規定
辦理結算申報，但對依本法規定應申報課稅之所得額有漏報或短報情事者，處以所漏
稅額兩倍以下之罰鍰。」分別為所得稅法第七十一條第一項及第一百十條第一項所明
定。二、本件原告八十三年度綜合所得稅結算申報時，漏報其配偶營利所得四、三五
一、六六四元及其本人利息所得一、七六○元，合計四、三五二、四二四元，漏繳所
得稅額一、○五三、四○七元，違章事證明確，原處分乃按其所漏稅額一、○五三、
四○七元科處○．五倍之罰鍰五二六、七○○元（計至百元止），並無不合，請予維
持。至原告主張其無力繳納等語，其情可憫惟尚難免除其應申報系爭營利所得之義務
。綜上論述：原處分及所為復查、訴願、再訴願決定並無違誤，請准駁回原告之訴等
語。
　　理　由
按獨資資本主每年自其獨資經營事業所得之盈餘，為營利所得，應併計個人綜合所得
總額，課徵綜合所得稅；獨資資本主經營獨資事業所得之盈餘，應按核定之營利事業
所得額，減除已納營利事業所得稅之餘額計算之。納稅義務人之配偶及合於第十七條
規定得申報減除扶養親屬免稅額之扶養親屬，有第十四條各類所得者，應由納稅義務
人合併報繳。納稅義務人已依規定辦理結算申報，但對依規定應申報課稅之所得額有
漏報或短報情事者，處以所漏稅額兩倍以下之罰鍰，為行為時所得稅法第十三條、第
十四條第一項第一類、第十五條第一項及第一百十條第一項所規定。本件原告不服被
告核定其配偶徐元順營利所得及罰鍰處分，以徐君經營之山綠景觀工程行已因經營不
善而倒閉，並無所得，被告倘認徐君有系爭營利所得，請以徐君為核課對象云云。申
經復查結果，以原告之配偶徐元順獨資經營山綠景觀工程行未辦理八十三年度營利所
得稅結算申報，經被告核定所得額五、七八八、八八五元，應納稅額一、四三七、二
二一元，並以原告及徐君八十三年度合併申報之綜合所得稅係以原告為納稅義務人，
乃將系爭營利所得四、三五一、六六四元歸課原告八十三年度綜合所得稅，並無不合
。山綠景觀工程行八十三年度營利事業所得稅業經被告核課確定在案，徐君雖未繳納
稅款，被告已取得執行憑證，並據以核課原告之營利所得，所請改以徐君為納稅義務
人一節，核與規定不合，未便照准。又原告八十三年度綜合所得稅結算申報，漏報營
利、利息所得計四、三五三、四二四元，有所得資料及綜合所得稅結算申報書影本可
證，被告依行為時所得稅法第一百十條第一項規定，按所漏稅額一、○五三、四○七
元處○．五倍之罰鍰五二六、七○○元，亦無不合，乃未准變更。原告仍不服，循序
提起行政訴訟，主張：其配偶徐元順經營之工程行業已倒閉，並無所得，且配偶經營
事業，其從未參與，財務狀況不瞭解，倘被告認徐元順有系爭營利所得，請以徐君為
核課對象云云。查徐元順經營之山綠景觀工程行八十三年度營利事業所得稅業經核課
確定在案，原告之配偶徐君雖未繳納，惟被告已取得執行憑證，是被告據以所核計之
營利所得並無不合。又原告及其配偶八十三年度所合併申報之綜合所得稅以原告為納
稅義務人，現因核定其配偶系爭營利所得，併課當年度綜合所得稅，仍需以原告為納
稅義務人，所訴請改以其配偶為納稅義務人乙節，核與首揭規定不合，核不足採。至
原告主張其無力繳納等語，雖其情可憫，惟尚難免除其應申報並繳納系爭營利所得之
義務。又查本件原告八十三年度綜合所得稅結算申報時，漏報其配偶營利所得四、三
五一、六六四元及其本人利息所得一、七六○元，合計四、三五二、四二四元，漏繳
所得稅額一、○五三、四○七元，違章事證明確，原處分乃按其所漏稅額一、○五三
、四○七元科處○．五倍之罰鍰五二六、七○○元（計至百元止），已屬從輕處罰，
經核並無不合。綜上所述，本件原處分及一再訴願決定俱無違誤，原告仍執前詞爭訟
，自難謂為有理由，應予駁回。
據上論結，本件原告之訴為無理由，爰依行政訴訟法第二十六條後段，判決如主文。
中    華    民    國     八十八      年     十二     月     二十四      日
                    行 政 法 院 第 六 庭
                                審 判 長 評  事      徐  樹  海
                                         評  事      藍  獻  林
                                         評  事      高  啟  燦
                                         評  事      林  家  惠
                                         評  事      劉  鑫  楨
右  正  本  證  明  與  原  本  無  異
                                         法院書記官  賀  瑞  鸞
中    華    民    國     八十八      年     十二     月     二十八      日
